臺灣高等法院民事判決　　　　　　　　　92年度上字第1191號
上　訴　人　丙○○
訴訟代理人　吳宜財律師
被上訴人　　甲○○
訴訟代理人　方智雄律師
上列當事人間請求侵權行為損害賠償事件，上訴人對於中華民國
九十二年十一月七日臺灣士林地方法院九十二年度訴字第四九號
第一審判決提起上訴，經本院於九十四年八月二日言詞辯論終結
，判決如下：
    主  文
上訴駁回。
第二審訴訟費用由上訴人負擔。
    事實及理由
一、上訴人起訴主張：(一)上訴人於民國（下同）八十七年三月二
    十三日向原審共同被告乙○○購買台北縣汐止市○○○段一
    三地號土地及其上門牌號碼台北縣汐止市○○○路四九三號
    三樓房屋（下稱系爭房地），簽訂不動產買賣契約書，約定
    買賣價金為新台幣（下同）四百七十五萬元，由上訴人以現
    金分五期給付完畢。系爭房地於訂立買賣契約前之八十七年
    二月二十五日，已由原審共同被告乙○○委託被上訴人向訴
    外人合作金庫銀行股份有限公司（簡稱合庫銀行）辦理最高
    限額抵押權四百五十六萬元，該抵押權於八十七年三月二十
    三日訂立本件買賣契約時仍繼續存在，為原審共同被告乙○
    ○與被上訴人所明知，然被上訴人與原審共同被告乙○○竟
    基於共同不法侵害上訴人權利之故意或過失，虛偽隱匿，致
    系爭房地遭合庫銀行行使抵押權查封拍賣，並已拍定，被上
    訴人與原審共同被告乙○○自應負共同侵權行為之連帶賠償
    義務。(二)被上訴人設立「展而興代書事務所」從事撰擬不動
    產買賣契約書、辦理設定或塗銷抵押權登記、產權過戶登記
    、閱覽及申請謄本等業務暨提供該等業務相關之諮詢與服務
    ，應屬消費者保護法第二條第二款所規定之提供服務為營業
    者之企業經營者。被上訴人既為提供地政事務服務之營業者
    ，且於本件買賣契約簽訂前（即八十七年二月二十五日）受
    原審共同被告乙○○委託辦理系爭房地最高限額抵押權之設
    定，是其明知系爭房地上已為第三人合庫銀行設定抵押權在
    先，嗣於本件買賣契約簽訂時，被上訴人事先向台北縣汐止
    地政事務所閱覽及申請建物及土地登記謄本，亦明知系爭不
    動產仍有第三人合庫銀行設定本金最高限額抵押權尚未塗銷
    ，竟故意隱匿系爭房地謄本，而以無設定他項權利資料之所
    有權狀作為契約附件，再以保證無權利瑕疵之約定取信上訴
    人，被上訴人為提供服務之營業者，顯然隱匿且違背其為提
    供服務之經營者應真實告知之義務，而危害交易安全，並生
    損害於上訴人，是被上訴人應依消費者保護法第七條第三項
    規定，負無過失之損害賠償責任。(三)被上訴人受上訴人委任
    、撰擬不動產買賣契約書、辦理塗銷抵押權登記、閱覽及申
    請建物、土地登記謄本、產權過戶登記等事宜，上訴人並支
    付全部之代書費，詎料，被上訴人竟違背委任意旨，故意未
    辦理塗銷抵押權登記，致上訴人之系爭房地被合庫銀行查封
    拍賣受有損害，被上訴人應依民法第五百四十四條賠償其因
    處理委任事務有過失所生之損害。爰訴請被上訴人與原審共
    同被告乙○○連帶給付上訴人四百七十五萬元，及自九十二
    年六月三日起至清償日止，按年息百分之五計算之利息，並
    願供擔保請求宣告假執行。
二、被上訴人則以：被上訴人未曾見過上訴人，被上訴人僅受託
    處理系爭房地之移轉登記手續，並未受託為上訴人調查系爭
    房地有無設定抵押權登記情事，雖被上訴人有請領系爭房地
    之謄本，惟當時係為明瞭不動產有無假扣押、假處分等不能
    過戶之情形，而非作為清查產權狀況之用。且系爭房地之買
    賣，上訴人與出賣人在簽約前已議定買賣條件，上訴人並於
    簽約前之同年月十六日交付訂金，被上訴人確未參與協商；
    另簽約後繳款事宜被上訴人亦未經手。系爭房地移轉登記係
    於八十七年四月十日送件，同年四月二十三日完成登記，當
    時上訴人尚欠出賣人乙○○價金一百六十五萬元未付，則縱
    有抵押權尚未塗銷登記，亦屬正常，上訴人並未委任被上訴
    人辦理系爭房地之抵押塗銷登記，或交付辦理抵押權塗銷登
    記之必要證件，被上訴人就塗銷抵押權設定登記部分自無權
    處理，故上訴人之主張應無理由等語，資為抗辯。
三、原審對於上訴人之請求，判決原審共同被告乙○○應給付上
    訴人四百七十五萬元，及自民國九十二年六月三日起至清償
    日止，按年息百分之五計算之利息，並依聲請宣告假執行，
    及駁回上訴對被上訴人之訴及假執行之聲請。上訴人對其敗
    訴部分不服，提起上訴，求為判決：(一)原判決不利於上訴人
    之部分廢棄。(二)前項廢棄部分，被上訴人應與原審共同被告
    乙○○連帶給付上訴人四百七十五萬元，及自九十二年六月
    三日起至清償日止，按年息百分之五計算之利息。(三)請准上
    訴人提供擔保宣告假執行。被上訴人則求為判決駁回上訴，
    如受不利益之判決，願供擔保請准免為假執行。原審共同被
    告乙○○則未據聲明不服，該部分業已確定。
四、經查，上訴人主張其於八十七年三月二十三日與原審共同被
    告乙○○就系爭房地訂立買賣契約，約定買賣價金為四百七
    十五萬元，由上訴人以現金分五期給付完畢，而系爭房地前
    由原審共同被告乙○○委託被上訴人，向合庫銀行辦理貸款
    設定最高限額抵押權四百五十六萬元，該抵押權於八十七年
    三月二十三日訂立買賣契約時仍存在，被上訴人辦理系爭房
    地所有權移轉予上訴人後，因合庫銀行行使抵押權，系爭房
    地被法院查封、拍賣並已拍定等情，業據上訴人提出不動產
    買賣契約書、臺灣士林地方法院民事執行處九十一年執字第
    三三七五號強制執行事件執行令及通知、房地產登記費用收
    據明細表、土地、建物所有權狀為證（見臺灣板橋地方法院
    九十一年度訴字第二六○九號卷第八至二一頁、臺灣士林地
    方法院九十二年度訴字第四九號卷第八一至八四頁），復為
    被上訴人所不爭執，堪信為真實。
五、按民法第一百八十五條第一項之規定，共同侵權行為人固連
    帶負損害賠償責任，惟同條項前段所謂共同侵權行為，須共
    同行為人皆已具備侵權行為之要件始能成立，若其中一人無
    故意過失，則其人非侵權行為人，不負與其他具備侵權行為
    要件之人連帶賠償損害之責任，最高法院二十二年年上字第
    三四三七號判例可供參考。被上訴人受上訴人委託，辦理系
    爭房地之移轉登記，行為係履行契約之行為，並非不法之侵
    權行為，故該行為並不成立共同侵權行為。至於被上訴人未
    塗銷系爭抵押權，是否成立共同侵權行為，則以被上訴人是
    否有塗銷義務，而故意或過失不予塗銷為斷。又本件發生於
    民法債編修正前，依民法債編施行法第一條規定，應適用修
    正前舊法。按「受任人因處理委任事務有過失，或因逾越權
    限之行為所生之損害，對於委任人應負賠償之責」，修正前
    民法第五百四十四條第一項定有明文。故被上訴人是否受上
    訴人委任辦理塗銷抵押權登記，則為本件重要爭點。上訴人
    主張：被上訴人受上訴人委任參與本件買賣契約協商及辦理
    塗銷抵押權登記云云，惟為被上訴人所否認，辯稱：其僅代
    為辦理系爭房地所有權移轉登記等語。經查：
  (一)上訴人之母簡李淑卿於八十七年一月，前往爭房地之銷售中
    心看屋，並於八十七年二月與長紘建設股份有限公司（簡稱
    長紘建設公司）負責人林明洲洽談，再於八十七年三月十六
    日代上訴人給付訂金十萬元，八十七年三月二十三日始由被
    上訴人撰寫前開不動產買賣契約書等情，已據證人簡李淑卿
    於台灣士林地方法院檢察署八十八年度偵字第一二一四九號
    被告乙○○、林明洲、林明欽、甲○○、洪志卿詐欺案件陳
    述明確（見台灣士林地方法院檢察署八十八年度偵字第一二
    一四九號八十九年三月三十日訊問筆錄），且有預約單附於
    台灣士林地方法院檢察署八十八年他字第七四三號卷可憑，
    該預約單所載價格、分期給付金額、時間，與前開不動產買
    賣契約書第三條付款辦法之記載相符等情，業經本院調取前
    開卷宗查明屬實，故被上訴人於八十八年三月二十三日撰擬
    系爭買賣契約前，上訴人就系爭不動產之買賣條件，早與長
    紘建設公司負責人林明洲協商明確，被上訴人僅受託依議定
    之條件撰寫買賣契約，並未受任參與買賣協商等情，堪信為
    真實。上訴人主張被上訴人受委任協調本件買賣契約云云，
    自不足採信。
  (二)與上訴人之母簡李淑卿一起訂購房地之訴外人李容光（即上
    訴人之表兄弟），於台灣士林地方法院八十八年度訴字第一
    一○五號請求甲○○侵權行為損害賠償之民事案件中，先後
    於八十九年九月六日、同年十二月二十九日，自認：「我們
    只委託代書處理過戶」，「我們沒有委託被告看謄本」等情
    ，所稱「我們」當然包括一起購屋之上訴人在內，有該日言
    詞辯論筆錄可證。上訴人自認被上訴人並未經手買賣價金之
    交付，故其僅得依買賣雙方契約履行程度，被動接受委任。
    系爭房地由被上訴人於八十七年四月十日送件辦理所有權移
    轉登記，於八十七年四月二十三日完成登記，上訴人直至八
    十七年五月八日始交付一百六十五萬元之完稅款及交屋款等
    情，為兩造所不爭執，並有付款明細表可參，故被上訴人辦
    理所有權移轉登記手續時，上訴人尚有一百六十五萬元之買
    賣價款未付清，出賣人未同意或指示塗銷系爭不動產上之抵
    押權登記，亦與交易常情無違。辦理抵押權塗銷登記，須有
    抵押權人之同意書、清償證明、他項權利證明書等證件始得
    辦理，被上訴人既不知上訴人價款給付情形，且未經原審共
    同被告乙○○或上訴人交付塗銷抵押權之必要證件，上訴人
    亦未舉證證明其有交付被上訴人辦理塗銷抵押權部分之代書
    費，益足證明被上訴人並未受任辦理塗銷抵押權登記。
  (三)上訴人又以：被上訴人出具之系爭房地產登記收據明細表，
    列有「閱覽及申請謄本三百元」，故其受上訴人委任之事項
    ，除辦理系爭不動產所有權移轉登記外，尚包括調查系爭房
    地之產權狀況云云。被上訴人則辯稱：被上訴人在辦理所有
    權移轉登記之前，為明瞭該不動產有無被假扣押、假處分始
    請領謄本，並非用以調查有無設定抵押權等語。被上訴人申
    請系爭房地謄本，其原因多端，辦理所有權移轉登記確有查
    明是否被假扣押、假執行之必要，該申請謄本行為不足以證
    明被上訴人受託辦理塗銷抵押權登記。
  (四)系爭不動產買賣契約書第六條第二項約定：「本買賣不動產
    權，乙方（即乙○○）保證產權清楚，如有他人主張權利或
    設定他項權利之負擔與設定抵押，應由乙方負責於尾款付清
    以前速予理清，若甲方（即上訴人）因此而受有損害時，乙
    方應負完全賠償責任」等語，係一般房屋買賣契約常見之約
    款，出賣人於尾款付清前塗銷抵押權即可，該約款之記載不
    足以證明被上訴人故意「保證無權利瑕疵」，而與原審共同
    被告乙○○故意共同不法侵害上訴人之權利。
  (五)綜上所述，上訴人主張被上訴人有辦理塗銷抵押權登記之義
    務，而故意或過失不辦理塗銷，違反委任義務，依民法第一
    百八十五條第一項、第五百四十四條規定請求損害賠償，即
    屬無據。
六、上訴人另主張：被上訴人應依消費者保護法第七條第三項規
    定，負無過失之損害賠償責任云云。查：被上訴人並未受任
    辦理塗銷抵押權登記，已如前述。況消費者保護法第七條第
    一項或第二項所規定之商品製造者侵權責任，須商品有安全
    或衛生上之危險，致生損害於消費者或第三人之生命、身體
    、健康、或財產。所謂消費者係指依消費目的而為交易、使
    用商品或接受服務之人；第三人則指製造者可預見因商品或
    服務不具安全性而受侵害之人而言。上訴人所指被上訴人未
    辦理塗銷抵押權登記，與「商品之安全或衛生上之危險」無
    關，自無消費者保護法第七條第三項規定之適用。上訴人此
    部分之主張，不足採取。
七、綜上所述，上訴人依共同侵權行為，消費者保護法第七條第
    三項、民法第五百四十四條規定請求被上訴人應與原審共同
    被告乙○○連帶給付上訴人四百七十五萬元，及自九十二年
    六月三日起至清償日止，按年息百分之五計算之利息，為無
    理由，應予駁回。其假執行之聲請亦失所附麗，應併予駁回
    。原審為上訴人敗訴之判決，及駁回其假執行之聲請，並無
    不合。上訴意旨指摘原判決不當，求予廢棄改判，為無理由
    ，應予駁回。
八、本件事證已臻明確，兩造其餘攻擊、防禦方法及未經援用之
    證據，經本院審酌認對判決結果不生影響，爰不一一論列，
    附此敘明。
九、據上論結，本件上訴為無理由，依民事訴訟法第四百四十九
    條第一項、第七十八條，判決如主文。
中　　華　　民　　國　　94　　年　　8　　月　　16 　　日
　　　　　　　　　民事第十二庭審判長法　官　鄭雅萍
　　　　　　　　　　　　　　　      法　官  吳謀焰
　　　　　　　　　　　　　　　      法　官  林恩山
正本係照原本作成。
如不服本判決，應於收受送達後20日內向本院提出上訴書狀，其
未表明上訴理由者，應於提出上訴後20日內向本院補提理由書狀
（均須按他造當事人之人數附繕本）上訴時應提出委任律師或具
有律師資格之人之委任狀；委任有律師資格者，另應附具律師資
格證書及釋明委任人與受任人有民事訴訟法第466條之一第一項
但書或第二項（詳附註）所定關係之釋明文書影本。
中　　華　　民　　國　　94　　年　　8 　　月　　17　　日
　　　　　　　　　　　　　　　　　　書記官　周淑靜
附註：
民事訴訟法第四百六十六條之一（第一項、第二項）：
對於第二審判決上訴，上訴人應委任律師為訴訟代理人。但上訴
人或其他法定代理人具有律師資格者，不在此限。
上訴人之配偶、三親等內之血親、二親等內之姻親，或上訴人為
法人、中央或地方機關時，其所屬專任人員具有律師資格並經法
院認為適當者，亦得為第三審訴訟代理人。
